【裁判字號】    98,審易,385
【裁判日期】    980602
【裁判案由】    竊盜
【裁判全文】
臺灣高雄地方法院刑事判決             98年度審易字第385號
公  訴  人  臺灣高雄地方法院檢察署檢察官
被      告  丙○○
            乙○○
上列被告等因竊盜案件，經檢察官提起公訴（97年度偵字第1685
5 號），本院判決如下：
    主  文
丙○○、乙○○均無罪。
    理  由
一、公訴意旨略以：被告丙○○、乙○○為父子關係，2 人共同
    基於意圖為自己不法所有之犯意聯絡，先後於：(一)民國97年
    5 月下旬某日，共同前往由郭世銘所開設，址設高雄市○鎮
    區鎮○街136 之1 號「河邊資源回收場」附近之前鎮河邊，
    由乙○○戴蛙鏡潛入水中，尋找防護河坡岸邊之ㄇ型鋼板，
    並以隨身攜帶之鐵撬將ㄇ型鋼板撬離岸邊，隨後由丙○○在
    岸邊以起重機器撬開之ㄇ型鋼板拉抬上岸，以此方式竊得ㄇ
    型鋼板1 具，並將之變賣與不知情之郭士銘；(二)97年6 月10
    日上午10時許，又共同前往「河邊資源回收場」附近之前鎮
    河邊，而以前開方式另竊得ㄇ型鋼板1 具，並欲將之變賣與
    不知情之郭士銘，適因警方人員接獲民眾報案，遂前往「河
    邊資源回收場」查看而當場查獲，並扣得ㄇ型鋼板1 具、鐵
    撬1 支、起重器2 具，因認被告2 人均涉犯刑法第321 條第
    1 項第3 款之攜帶兇器竊盜罪嫌。
二、按被告未經審判證明有罪確定前，推定其為無罪；犯罪事實
    ，應依證據認定之，無證據不得認定犯罪事實。又不能證明
    被告犯罪者，應諭知無罪之判決，刑事訴訟法第154 條、第
    301 條第1 項分別定有明文。次按，認定犯罪事實所憑之證
    據，雖不以直接證據為限，間接證據亦包括在內，然而無論
    直接證據或間接證據，其為訴訟上之證明，須於通常一般人
    均不致有所懷疑，而得確信其為真實之程度者，始得據為有
    罪之認定，倘其證明尚未達到此一程度，而有合理之懷疑存
    在時，即難遽採為不利被告之認定，最高法院著有76年臺上
    字第4986號判例可資參照。又依刑事訴訟法第161 條第1 項
    規定，檢察官就被告犯罪事實，應負舉證責任，並指出證明
    之方法。因此，檢察官對於起訴之犯罪事實，應負提出證據
    及說服之實質舉證責任。倘其所提出之證據，不足為被告有
    罪之積極證明，或其指出證明之方法，無從說服法院以形成
    被告有罪之心證，基於無罪推定之原則，自應為被告無罪判
    決之諭知，最高法院亦著有92年臺上字第128 號判例可參。
    末按，刑法上之竊盜罪，以意圖為自己或第三人不法之所有
    ，竊取他人之動產為成立要件，若所取得之物，係他人拋棄
    之無主物，已非他人所有之動產，即與竊盜罪之構成要件不
    合（最高法院86年度台上字第1668號判決意旨可資參照）。
三、證據能力之判斷
(一)、按被告以外之人於審判外之言詞或書面陳述，除法律有規定
    者外，不得作為證據，刑事訴訟法第159 條第1 項定有明文
    。又被告以外之人於審判外之陳述，雖不符前4 條之規定，
    而經當事人於審判程序同意作為證據，法院審酌該言詞陳述
    或書面陳述作成時之情況，認為適當者，亦得為證據，刑事
    訴訟法第159 條之5 第1 項亦定有明文。本件證人甲○○、
    郭士銘於警詢中之陳述，為被告以外之人於審判外之言詞陳
    述，卷附證人甲○○出具之贓物認領保管單、證人蘇俊棋、
    陳昆昌出具之職務報告、高雄市政府工務局98年4 月10日高
    市工水處字第0980009959號函，則係被告以外之人於審判外
    之書面陳述，而公訴人及被告2 人就上開陳述，未於本院審
    理過程中聲明異議，同意將之作為證據，本院並審酌前開陳
    述作成時之情況均屬正常，且與本案相關之待證事實具有關
    連性，認適當作為證據，依前開刑事訴訟法第159 條之5 第
    1 項之規定，認上開陳述均具有證據能力。
(二)、次按，被告以外之人於偵查中向檢察官所為之陳述，除顯有
    不可信之情況者外，得為證據，刑事訴訟法第159 條之1 第
    2 項定有明文。本件證人甲○○、郭士銘於檢察官偵查中所
    為之證述內容，業經渠等具結擔保其證詞之真實性，且經本
    院提示後，被告2 人及公訴人對其證據能力不爭執，同意作
    為證據，是並無顯有不可信之情況，且與本案相關之待證事
    實具有關連性，自應具有證據能力。
四、公訴人認被告2 人涉犯前揭罪嫌，無非係以證人即高雄市政
    府工務局下水道工程處人員甲○○於警詢、偵訊中之陳述及
    所出具之贓物認領保管單、查獲本案之高雄市政府警察局前
    鎮鎮派出所人員蘇俊棋、陳昆昌所出具之職務報告
    、蒐證相片、扣案之鐵撬、起重器及被告2 人之供述為依據
    。然訊據被告2 人則堅詞否認有何竊盜犯行，均辯稱：伊於
    97年5 月下旬某日及同年6 月10日，有以公訴意旨所稱之方
    式，自高雄市前鎮河內，先後取得ㄇ型鋼板各1 具，然該等
    ㄇ型鋼板，係2 、30年前，在前鎮河河岸施工的包商掉入前
    鎮河內之物品，該包商原本要打撈但沒成功，之後該包商倒
    閉了，而因為該等ㄇ型鋼板掉入河內時日已久，伊認為已經
    是沒有人要的，所以才將之打撈變賣，伊並無竊盜之犯意等
    語。經查：
(一)、被告2 人於97年5 月下旬某日及同年6 月10日，均以由被告
    乙○○潛入高雄市前鎮河內，再以鐵撬將前開ㄇ型鋼板撬起
    ，而由被告丙○○在河岸邊以起重器將撬起之ㄇ型鋼板拉抬
    上岸之分工方式，先後自高雄市前鎮河內取得ㄇ型鋼板各1
    具之事實，業據被告2 人供承在卷，核與證人郭士銘於警詢
    、偵訊中所述情節相符（見警卷第10至14頁、偵卷第18頁）
    ，並有蒐證相片在卷可稽（見警卷第33至35頁）及鐵撬1 支
    、起重器2 具扣案足憑，堪以認定。
(二)、關於被告2 人於前揭時、地，自高雄市前鎮河內取得之ㄇ型
    鋼板係屬何人所有，或係無所有人之無主物乙節，證人甲○○於警詢中固證述：被告2 人所取得之ㄇ型鋼板，係高雄市
    政府工務局下水道工程處所有，用以放在前鎮河內，防止河
    水沖刷河堤，避免河堤潰提云云（見警卷第15至17頁），並
    出具贓物認領保管單將扣案之ㄇ型鋼板1 具領回（見警卷第
    23頁），然其嗣於偵訊中已改稱：被告2 人所取得之ㄇ型鋼
    板，伊原本因為該ㄇ型鋼板是從前鎮河中取出，且相關之財
    產又非伊所管理，所以才誤認是高雄市政府工務局下水道工
    程處所有之公物，但之後經伊的長官認定，該ㄇ型鋼板與高
    雄市政府工務局下水道工程處用來防護河堤遭沖刷的物品不
    同，故非伊所屬機關的物品，而伊亦不知該ㄇ型鋼板係屬何
    人所有等語（見偵卷第25、26、35頁），且經本院檢具上開
    ㄇ型鋼板相片函詢高雄市政府工務局結果，該局亦函覆稱該
    ㄇ型鋼板非該局下水道工程處所有之物品，有該局98年4 月
    10日高市工水處字第0980009959號函在卷足按（見本院卷第
    21頁），是證人甲○○上開於警詢中之證述及所出具之贓物
    認領保管單，顯然無從採認，前開ㄇ型鋼板並非高雄市政府
    工務局下水道工程處公物之事實，足堪認定。
(三)、公訴意旨雖以證人甲○○於警詢、偵訊中之證述，而認前開
    ㄇ型鋼板係定置於前鎮河河邊，用以防止河水沖刷河堤，避
    免河堤潰堤，要非毫無作用之無主物。惟證人甲○○於警詢
    中之證述內容，係在誤認上開ㄇ型鋼板係高雄市政府工務局
    下水道工程處公物之狀況下所為，業如前述，則其據此所延
    伸關於該ㄇ型鋼板作用之證述，自無從予以採認，先予敘明
    。又證人甲○○於偵訊中雖曾證述：上開ㄇ型鋼板放在河裡
    面的作用，「有」作為擋土牆之用云云（見偵卷第35頁），
    然其此一證述內容，並非確切地肯認被告2 人所取得之上開
    ㄇ型鋼板，係經置入高雄市前鎮河中作為擋土牆使用，而僅
    係推測其可能有此作用，此由其嗣於本院審理中證稱：檢察
    官問伊上開ㄇ型鋼板放在河裡面有何作用時，伊是回答「伊
    猜想可能可以作為擋土牆之用」，並非確認的回答稱是作為
    擋土牆使用等語（見本院卷第31頁背面），即足為佐。而證
    人甲○○上開證述內容，既屬臆測之詞，則其所述是否全然
    可信、無誤，進而得以之推認上開ㄇ型鋼板係經他人特意置
    於高雄市前鎮河內，用以防止河水沖刷河堤之物，即非無疑
    。而經本院函詢高雄市政府工務局結果，關於高雄市前鎮河
    河堤之防護工作，係屬該局下水道工程處之權責（見該局98
    年4 月10日高市工水處字第0980009959號函），是按諸常理
    ，應無其他政府機關或他人，會將前開ㄇ型鋼板置入高雄市
    前鎮河內以防止河水沖刷河堤；又前開ㄇ型鋼板並非高雄市
    政府工務局下水道工程處公物，已如前述，且依高雄市政府
    工務局前開函文所檢附之該局下水道工程處用以防護河堤之
    物之相片所示（見本院卷第22頁），該物品係以混凝土為主
    要結構體，再加入部分鋼材之長型柱狀物，且其長度超過一
    般拖板車之板台、寬度則約有一般拖板車板台之4 分之1 ，
    而依卷附前開ㄇ型鋼板之相片顯示（見警卷第34、35頁），
    該ㄇ型鋼板之長度僅略長於一般自用小客車，而寬度則僅約
    一般正常成年人之體寬，是被告2 人所取得之ㄇ型鋼板，不
    論於材質、體積大小等方面，均與高雄市政府工務局下水道
    工程處真正用以防護河堤之物品，相差甚距，益徵該ㄇ型鋼
    板尚難認係經他人置入高雄市前鎮河內，用以防止河水沖刷
    河堤之物，否則2 者間當不會有如此巨大之差異產生。
(四)、被告2 人既係自非私人區域之高雄市前鎮河內取得前開ㄇ型
    鋼板，且依本案所存之證據，復無法證明該ㄇ型鋼板係屬公
    物，再佐以該ㄇ型鋼板生鏽狀況十分嚴重（此有其相片在卷
    可證，見警卷第34、35頁），顯見其存在高雄市前鎮河內已
    有相當時日乙情，實無法排除被告2 人取得該ㄇ型鋼板時，
    該ㄇ型鋼板業成為無主物，而非屬他人所有之物此一合理之
    懷疑，依據前開說明，被告2 人所為即與竊盜罪之客觀構成
    要件不符，尚無從以竊盜罪相繩。
五、本件公訴人認被告2 人涉嫌前揭竊盜犯行所憑之證據，尚未
    達於通常一般之人均不致有所懷疑，而得確信其為真實之程
    度，依刑事訴訟制度「倘有懷疑，即從被告之利益為解釋」
    、「被告應被推定為無罪」之原則，即難據以為被告2 人不
    利之認定。此外，復查無其他積極證據，足資認定被告2 人
    有何前開竊盜犯行，自屬不能證明被告2 人犯罪，依首開說
    明，自應為被告2 人無罪之諭知。
據上論斷，應依刑事訴訟法第301 條第1 項，判決如主文。
本案經檢察官陳麗琇到庭執行職務。
中    華    民    國    98    年    6     月    2     日
                  刑事第十庭    法  官  陳君杰
以上正本證明與原本無異。
如不服本判決應於收受判決後10日內向本院提出上訴書狀，並應
敘述具體理由。其未敘述上訴理由者，應於上訴期間屆滿後20日
內向本院補提理由書(均須按他造當事人之人數附繕本)「切勿逕
送上級法院」。
中    華    民    國    98    年    6     月    2     日
                                書記官  李承悌


司法院資訊處製作；財團法人民間司法改革基金會備份。
